臺灣高等法院高雄分院民事判決　九十一年度上易字第四二號
　　　上　訴　人　乙○○
　　　被　上訴人　甲○○
右當事人間請求損害賠償事件，上訴人對於中華民國九十一年一月二十八日臺灣高雄
地方法院九十年訴字第二九七三號第一審判決提起上訴，本院判決如左：
　　　主　　　文
原判決關於命上訴人給付被上訴人超過新台幣壹拾萬元之訴部分及該部分假執行之宣
告並訴訟費用之裁判（除確定部分外）均廢棄。
右開廢棄部分，被上訴人在第一審之訴及假執行之聲請均駁回。
其餘上訴駁回。
第一、二審訴訟費用（除確定部分外）由上訴人負擔十分之一，餘由被上訴人負擔。
　　　事　　　實
甲、上訴人方面：
一、聲明：(一)原判決不利於上訴人部分廢棄。
　　　　　(二)右開廢棄部分，被上訴人在第一審之訴駁回。
二、陳述：除與第一審判決記載相同者，予以引用外，補稱：
　(一)上訴人有無侵害被上訴人名譽之事實，應依客觀事證為綜合判斷，不得僅依被上
    訴人片面之指訴及其聲請訊問證人之證述而為認定。查上訴人並無辱被上訴人
    ，雖證人韓佩彤、楊坤生為不利於上訴人之證言，但該二證人係被上訴人聲請法
    院訊問，自有偏頗，不足採信。
  (二)按民法第一百九十五條關於因侵害他人名譽而須賠償相當金額之規定，乃以行為
    人所為侵害他人名譽之情節屬重大者，始有適用之餘地。本件上訴人縱令有口出
    「幹你娘」之語，以其為一般人之口頭禪，應非情節重大，不得認有侵害被上訴
    人之名譽。況因名譽被侵害而須賠償非財產上損害，亦應斟酌當事人之身分、地
    位、經濟狀況、發生原因、受害程度等各項情狀，否則所命賠償金額即非相當。
    查上訴人雖為田暉建設公司負責人，但房地產業多年來不景氣，上訴人已非有資
    力人，且上訴人積欠銀行債務達新臺幣（下同）七千八百七十三萬二千元，名下
    不動產亦經法院查封在案。原判決命上訴人賠償被上訴人二十萬元，顯屬過鉅。
    尤無另命上訴人於報紙刊登道歉啟事之必要。
三、證據：提出支付命令及查封通知函影本為證。
乙、被上訴人方面：
一、聲明：上訴駁回。
二、陳述：與第一審判決記載者相同，茲引用之。
丙、本院依職權調閱臺灣高雄地方法院檢察署九十年度偵字第一九一九號妨害名譽之
    相關偵查及刑事全部卷宗。
　　　理　　　由
一、被上訴人起訴主張：上訴人於八十九年十一月十二日上午十時四十五分許，在高
    雄市○○區○○路八七八號五樓參加該大樓住戶會議時，因細故與被上訴人發生
    爭執後，竟以手指指向被上訴人而公然出口辱被上訴人「乾你娘」等語，足見
    上訴人已嚴重侵害被上訴人之名譽等情，基於侵權行為之法律關係，求為命上訴
    人賠償被上訴人非財產上之損害一百萬元及在聯合報南部版第一版報頭下刊登版
    面大小為長六．七公分，寬四．九公分，內容為：「道歉啟事，本人乙○○（身
    分證字號：Ｚ000000000）於民國八十九年十一月十二日上午十時四十
    五分許，在高雄市○○區○○路八七六號五樓出席該大樓住戶會議時，竟以手指
    甲○○而公然辱甲○○『幹你娘』等語，致甲○○名譽受損一事，業經臺灣高
    雄地方法院刑事庭判決有罪確定，特此向甲○○先生道歉，公告週知」之道歉啟
    事一則，其中道歉啟事四個字，其字體大小為長、寬均為０．八公分（即三十八
    級字），其餘字體大小為長、寬均為０．三公分（即十八級字），連續刊登三日
　　之判決。（原審判決上訴人應給付被上訴人新臺幣貳拾萬元，並刊登上開道歉啟
　　事壹日，被上訴人就敗訴部分，並未聲明不服）。
二、上訴人則以：上訴人並未以「幹你娘」辱被上訴人，其實八十九年十一月十二
    日召開大樓住戶會議時，因被上訴人表示：「要在楠梓地區推出一建築案」等語
    ，並詢問上訴人意見，上訴人答以：「在這種不景氣時機，甘穩嬴（台語表示一
    定會賺嗎之意），因甘穩嬴與幹你娘屬台語諧音，致被上訴人發生誤會而已。且
    上訴人經濟狀況欠佳，被上訴人請求賠償非財產上損害一百萬元，實屬過鉅，況
    縱令上訴人口出一句「幹你娘」為實在，亦未達於情節重大之程度，不應請求命
    上訴人登報道歉等語，資為抗辯。
三、據現場目擊證人韓珮彤於警訊時證稱：「當時是時間八十九年十一月十二日上午
    九時三十分召開本大樓田暉雅築成立契約管理委員會，直到本日十時四十五分許
    ，會議剛開始為成立契約書管理委員會覆議舉手表決時，大部分住戶均同意成立
    該委員會，只有乙○○竟見不合，旋即與本會甲○○擔任本會司儀發生言語衝突
    ，當時我有聽到乙○○先生對甲○○先生口出穢言，當著眾住戶面前辱三字經
    『幹你娘』」，「沒有指名道姓，但我有看見乙○○先生指著甲○○先生說者」
    ，在檢察官偵查時證稱：「當天管委會開會，乙○○有不同意見，後來大家請他
　　先簽名後，再將他意見記錄，但他仍不要簽名，之後他和甲○○發生爭執，李某
　　有拍桌子，之後林某站起來要離開，之後又轉過身來指著李某三字經：：：」
　　，在臺灣高雄地方法院刑事庭審理時證稱：「為了成立管委會而開會，而本件之
　　爭執起因被告（上訴人）於會議上發表意見不簽名，當時有很多人要求林簽名
　　，而林拒簽，告訴人告訴被告若不簽名則表達之意見無法生效，後繼發生一些衝
　　突，李有拍桌子，林離開座位在門口轉身指李幹你娘」，證人楊坤生於臺灣高
　　雄地方法院刑事庭證稱：「我們當時是為了隔壁要蓋房子及大樓管理，故要成立
　　管理委員會，在本棟五樓開會，後因簽名的事發生爭執，我當時在看資料只有聽
　　見李在拍桌，林在打電話隨後即聽見被告在三字經，我抬頭看，看見被告在門
　　口」等語屬實，而上訴人因犯妨害名譽罪，亦經本院刑事庭判處罪刑確定，此皆
　　有高雄市政府警察局左營分局高市警左分刑字第一六五七八號刑事案件調查卷宗
　　，臺灣高雄地方法院檢察署九十年度偵字第一九一九號偵查卷宗，臺灣高雄地方
　　法院九十年度易字第一七二三號刑事卷宗及本院九十年上易字第一三六四號刑事
　　卷宗足憑，足見上訴人確有侵害被上訴人名譽之事實。
四、按因故意或過失不法侵害他人之權利者，負損害賠償責任，不法侵害他人之名譽
    者，被害人雖非財產上之損害，亦得請求賠償相當之金額，並得請求為回復名譽
    之適當處分，此觀民法第一百八十四條、第一百九十五條之規定自明。原審認定
　　上訴人委有不法侵害被上訴人名譽權之事實，斟酌被上訴人為執業代書，大專畢
　　業，已婚，育有二名子女，名下無不動產，有一部汽車，八十八年總所得為七十
　　二萬一千五百二十八元。上訴人則係大學畢業，為建設公司負責人，已婚，育有
　　三名子女，有不動產十五筆並投資其他事業，八十八年總所得為八十二萬七千二
　　百零五元等情狀，判命上訴人應賠償被上訴人非財產上之損害二十萬元及上訴人
　　應刊登報紙道歉啟事一日，固非無見，惟本院審酌上訴人經營建設公司雖有多筆
　　土地之所有權，但近年房地產景氣低迷，經營困難，積欠金融機構詎額貸款，而
　　其不動產又經法院查封，其經濟狀況大不如前，且上訴人一再表示願意與被上訴
　　人和解，而被上訴人堅拒和解，堅持興訟到底等情，認原審判命上訴人給付被上
　　訴人二十萬元之賠償金，尚嫌過鉅，應以賠償十萬元為適當，逾此部分之請求，
　　應予駁回。
五、從而被上訴人本於侵權行為之法律關係，訴請上訴人賠償一百萬元之非財產上損
    害並請求上訴人於報上刊登道歉啟事三天，原審就二十萬元及刊登報紙一天範圍
    內予以准許，其餘部分駁回被上訴人之請求，除所命上訴人給付之金額二十萬元
    部分，本院認屬過高，應以十萬元為適當，而就此部分予以廢棄改判外，其餘部
    分核無不合，應駁回上訴人此部分之上訴。
六、結論：本件上訴為一部分有理由，一部分無理由，依民事訴訟法第四百四十九條
　　第一項、第四百五十條、第七十九條但書，判決如主文。
中　　華　　民　　國　　　　九十一　　　年　　　四　 　 月　　 三十　　 日
　　　　　　　　　　　　　　　　　　　臺灣高等法院高雄分院民事第五庭
~B1審判長法官　蔡明宛
~B2法　　　官　林健彥
~B3法　　　官　周慶光
右為正本係照原本作成。
被上訴人不得上訴。
如對本判決上訴，須於判決送達後二十日內向本院提出上訴狀，其未表明上訴理由者
，應於上訴後二十日內向本院提出上訴理由書（均須按他造當事人之人數附繕本）。
上訴時應提出委任律師或具有律師資格之人之委任狀，並依附註條文規定辦理。
中　　華　　民　　國　　　　九十一　　　年　　　五　　　月　　　二　　　日
~B法院書記官　郭蘭蕙
附註：
民事訴訟法第四百六十六條之一：
對於第二審判決上訴，上訴人應委任律師為訴訟代理人，但上訴人或其法定代理人具
有律師資格者，不在此限。
上訴人之配偶、三親等內之血親、二親等內之姻親，或上訴人為法人、中央或地方機
關時，其所屬專任人員具有律師資格並經法院認為適當者，亦得為第三審訴訟代理人
。
第一項但書及第二項情形，應於提起上訴或委任時釋明之。
　　　　　　　　　　　　　　　　　　　　　　　　　　　　　　　　　　　　Ｈ
